【裁判字號】    95,重訴,78
【裁判日期】    951110
【裁判案由】    毒品危害防制條例
【裁判全文】
臺灣高雄地方法院刑事判決              95年度重訴字第78號
公  訴  人  臺灣高雄地方法院檢察署檢察官
被      告  甲○○
                      之1
                    （現於台灣高雄看守所羈押中）
指定辯護人  丙○○  （本院公設辯護人）
上列被告因毒品危害防制條例案件，經檢察官提起公訴（95年度
偵字第15981 號），本院判決如下：
    主    文
甲○○共同運輸第一級毒品，處無期徒刑，褫奪公權終身。扣案
之第一級毒品海洛因壹塊又肆包（合計驗後淨重佰拾肆點陸
公克，純質淨重壹佰壹拾捌點伍伍公克）及沾粘有第一級毒品海
洛因之空包裝袋及保鮮膜各伍個（空包裝重壹拾貳點肆公克），
均沒收銷燬之；白色束帶壹條、CDMA牌手機壹具（含SIM 卡壹片
），均沒收。
    事    實
一、甲○○明知海洛因為毒品危害防制條例第2 條第2 項第1 款
    之第一級毒品，並屬懲治走私條例公告管制物品項目及其數
    額甲項第4 款規定公告管制進出口之物品，不得非法運輸、
    私運進口，仍與真實姓名、年籍均不詳綽號「瘦仔」之成年
    男子，共同基於運輸第一級毒品之犯意聯絡，由「瘦仔」於
    民國95年6 月7 日晚間10時許，在臺北市萬華區「青年公園
    」將前往廈門之來回機票及旅費新臺幣（下同）8000元交付
    予甲○○，協議以每趟工作完成約新台幣10餘萬元之代價委
    託甲○○前往廈門將海洛因運入臺灣，再由「瘦仔」電話聯
    絡甲○○取海洛因。甲○○依約於同年6 月8 日由桃園中正
    國際機場搭乘澳門航空班機前往澳門，再轉機至廈門，由真
    實姓名年籍均不詳綽號「董哥」之大陸地區成年男子接機及
    安排其住在廈門之某民宿，後於同年6 月9 日晚間11時許，
    由「董哥」將套入包裝袋並以保鮮膜包裹之海洛因1 塊又4
    包交付甲○○後，甲○○於同年6 月11日將上開海洛因1 塊
    以白色束帶固定於腹部、海洛因4 包另藏入所穿褲子左右暗
    袋內隨身攜帶，再由廈門經珠海到達澳門機場後，為爭取時
    效、逃避查緝，臨時自行出資12,600餘元購買單程機票，改
    搭乘復興航空GE-362號班機，於同（11）日下午2 時40分許
    入境高雄小港國際機場，於入關時為航警會同海關人員查獲
    ，並扣得上開海洛因1 塊及海洛因4 包（合計淨重334.60公
    克，純度35.43%，純質淨重118.55公克，空包裝重12.4公克
    ），及其所有用以束腹運輸上開毒品之白色束帶1 條、供其
    與「瘦仔」聯絡運輸上開毒品之CDMA牌手機1 支（含SIM 卡
    1 片）。
二、案經內政部警政署航空警察局高雄分局移送臺灣高雄地方法
    院檢察署檢察官偵查起訴。
    理  由
壹、程序部分：
    按檢察官、被告及其辯護人，就高雄關稅局扣押貨物運輸工
    具收據及搜索、扣押筆錄、航警局高雄分局初步鑑驗報告單
    、航警局高雄分局扣押筆錄、扣押物品目錄表、扣押物品收
    據/ 證明書、煙毒麻藥人犯尿液編號及姓名對照表、現場查
    獲照片11張、法務部調查局鑑定通知書、入出境資訊連結作
    業、亞太行動寬頻通聯調閱查詢單各1 份等書面之證據能力
    ，均同意引為證據，且本院審酌上開文書作成之形式均無瑕
    疵，復與待證事實具有關聯性等情況，認為適合作為本案之
    證據，依刑事訴訟法第159 條之5 第1 項之規定，均有證據
    能力，合先敘明。
貳、實體部分：
一、上開事實，業據被告於警詢、檢察官偵訊中坦承不諱，於本
    院審理中亦供承有運輸上開扣案之毒品海洛因，且有高雄關
    稅局扣押貨物運輸工具收據及搜索、扣押筆錄、航警局高雄
    分局初步鑑驗報告單、航警局高雄分局扣押筆錄、扣押物品
    目錄表、扣押物品收據/ 證明書、現場查獲照片11張在卷足
    稽並有其所有用以束腹運輸上開毒品之白色束帶1 條、供其
    與「瘦仔」聯絡運輸上開毒品之手機（含SIM 卡）1 支，以
    及上開海洛因1 塊又4 包扣案足憑。再扣案之白色粉末1 塊
    又4 包，經送請法務部調查局鑑定結果，確均含第一級毒品
    海洛因成分無訛（合計淨重334.6 公克，純度35.43%，純質
    淨重118.55公克，空包裝重12.4公克），亦有該局95年7 月
    10 日 調科壹字第220023696 號鑑定通知書1 紙足憑（參偵
    卷第21頁），足認被告於警詢及偵查中上揭自白與事實相符
    ，應堪採信。
二、被告雖於本院審理時辯稱：上開扣案毒品均為供其個人施用
    ，且並無「瘦仔」其人，僅有於廈門出售上開毒品之「董哥
    」1 人（大陸地區成年男子，姓名年籍資料不詳）而已等語
    ，惟本件係被告與「瘦仔」、「董哥」共同基於運輸、私運
    第一級毒品之犯意聯絡，而由被告於廈門自「董哥」取得上
    開毒品後，轉自澳門搭機運輸、私運進入台灣地區之事實，
    業經被告於警詢、檢察官偵訊時供承在案，並有其使用門號
    0000000000通聯紀錄1 件在卷足參。再就被告警詢之供述，
    被告及辯護人均未爭執警詢時員警有不正當取供之情形，參
    酌被告於出發至廈門運輸毒品前，自95年6 月1 日至6 月8
    日，有以其使用扣案手機門號0000000000 ，與門號0000000
    000、0000000000、0000000000000 等號密集通聯之紀錄，
    亦有亞太行動寬頻電信公司出具通聯查詢單1 件附卷可稽（
    參本院卷第51頁至57頁），是確有「瘦仔」其人。被告於審
    理中翻異前詞，謂無「瘦仔」云云，所辯應無可採。本件被
    告確有未經許可或申報，自大陸地區運輸、私運第一級毒品
    海洛因入境行為，事證明確，犯行堪以認定，應依法論科。
    至公訴人論告時以被告取得、運輸如扣案之毒品數量甚鉅，
    應非供己施用，有販賣營利意圖等語，惟卷內並無被告意圖
    營利將上開毒品以何價格、販入或賣出予何人之積極證據，
    罪證尚有不足，自難為此認定，併予敘明。
三、按被告行為後，刑法於94年2 月2 日經總統令修正公布，於
    95 年7月1 日施行，而比較新舊法時應就罪刑有關之共犯、
    未遂犯、想像競合犯、牽連犯、連續犯、結合犯，以及累犯
    加重、自首減輕暨其他法定加減原因（如身分加減）與加減
    例等一切情形，綜其全部罪刑之結果而為比較（最高法院95
    年5 月23日刑事庭第8 次會議決議參照）。經查：
  (一)被告行為時毒品危害防制條例第4 條第1 項雖未修正，惟併
    科罰金部分，依修正前刑法第33條第5 款規定「主刑之種類
    如下：五、罰金：1 元以上」，上開條項之罪之罰金刑為最
    低得併科新臺幣3 元，最高得併科新臺幣10,000,000元。而
    依修正後刑法第33條第5 款修正為「主刑之種類如下：五、
    罰金：新臺幣1,000 元以上，以百元計算之」之規定，該罪
    之罰金刑最低得併科新臺幣1,000 元以上，最高得併科新臺
    幣10,000,000元，比較新舊法，應以被告行為時之規定較有
    利於被告。
  (二)次就刑法第28條共同正犯，修正前係規定「2 人以上共同實
    施犯罪之行為者，皆為正犯」，修正後則規定「2 人以上共
    同實行犯罪之行為者，皆為正犯」，修法後將完全未參與犯
    罪行為之實行之陰謀共同正犯及預備共同正犯刪除。本件被
    告與「瘦仔」、「董哥」對於運輸、私運毒品行為有犯意聯
    絡及行為分擔，且已將毒品自港澳地區運輸來台，顯已著手
    於犯罪行為，均屬實行運輸、私運犯行之正犯，不論依修正
    前、後之規定，均構成共同正犯，對被告而言並無有利或不
    利之情形，自不生新舊法比較問題，應依修正前之刑法第28
    條，論以共同正犯。
  (三)又本件被告於犯罪時之刑法第64條第2 項、第65條第2 項有
    關死刑或無期徒刑減輕之規定分別為：「死刑減輕者，為無
    期徒刑，或為15年以下12年以上有期徒刑」、「無期徒刑減
    輕者，為7 年以上有期徒刑」，而修正後刑法上開規定則為
    ：「死刑減輕者，為無期徒刑」、「無期徒刑減輕者，為20
    年以下15年以上有期徒刑」，比較修正前、後之規定，以修
    正前舊法之規定對被告較為有利。
  (四)被告行為後，修正後刑法第55條關於想像競合犯之規定，增
    訂「但不得科以較輕罪名所定最輕本刑以下之刑」之但書規
    定。依最高法院95年第8 次刑事庭會議決議，認此係科刑之
    限制，為法理之明文化，非屬法律之變更，自不生新舊法比
    較問題。
  (五)綜上，經全部罪刑比較之結果，依刑法第2 條第1 項「從舊
    從輕」原則之規定，以舊法之規定有利於被告，自應適用修
    正前之刑法處斷。
四、次按海洛因係屬毒品危害防制條例第2 條第2 項第1 款之第
    一級毒品，亦屬行政院依據懲治走私條例第2 條第4 項所頒
    訂「懲治走私條例公告管制物品項目及其數額」之公告甲項
    第4 款所列之管制進出口物品，不限其數額，均不得私運進
    出口。被告雖於大陸廈門地區取得本件扣案第一級毒品海洛
    因，惟係經由澳門地區運送進入臺灣地區，依香港澳門關係
    條例第35條第2 項、第3 項規定，輸入或攜帶進入臺灣地區
    之香港或澳門物品，以進口論，輸往香港或澳門之物品，以
    出口論，分別依輸入物品、輸出物品有關法令之規定辦理，
    自不再依懲治走私條例第12條以自大陸地區私運物品進入臺
    灣地區之準走私論（最高法院93年第3 次刑事庭會議決議參
    照）。核被告所為，係犯毒品危害防制條例第4 條第1 項運
    輸第一級毒品罪、懲治走私條例第2 條第1 項私運管制物品
    進口罪。被告持有第一級毒品海洛因後，復進而運輸，其持
    有之低度行為應為運輸之高度行為所吸收，不另論其持有第
    一級毒品罪。被告與男子「瘦仔」、「董哥」間，就上開運
    輸第一級毒品、私運管制物品進口罪間，有犯意聯絡及行為
    分擔，均為共同正犯。再被告以一行為觸犯上開二罪名，為
    想像競合犯，依修正前刑法第55條之規定，應從較重之毒品
    危害防制條例第4 條第1 項之運輸第一級毒品罪處斷。至公
    訴人於審理時指訴被告本件為意圖販賣而運輸上開毒品入境
    ，應論以毒品危害防制條例同條項之販賣第一級毒品罪等語
    ，尚有未恰，已如上述，惟不生變更起訴法條或另為無罪諭
    知之問題。爰審酌被告自大陸轉澳門地區運輸、私運上開第
    一級毒品海洛因返台，對社會具有潛在之高度危險性，倘未
    予嚴厲規範，影響所及，易使海洛因自境外輸入國內，對於
    國人之生命、身體、健康將造成無可估計之損害，且助長社
    會上毒品交易之流通，危害我國禁毒之法律政策之貫徹，影
    響所及，當非個人一己之生命、身體法益所可比擬，被告明
    知所運輸、私運者為第一級毒品海洛因，仍決意鋌而走險，
    是其應受較高程度之刑事非難。惟念及被告犯後坦承犯行，
    態度尚佳，所運輸之海洛因數量高達334.60公克，及其犯後
    未能證明因而獲利等一切情狀，量處法定之最低度刑，即如
    主文所示之刑。至指定辯護人雖以被告本件犯罪情狀在客觀
    上可引起一般人同情，尚可憫恕，倘科以法定最輕本刑之無
    期徒刑，猶嫌情輕法重，請求依刑法第59條規定酌量減輕其
    刑等語。惟被告於案發後經採尿檢驗結果，並無第一級毒品
    陽性反應，有高雄市立凱旋醫院濫用藥物尿液檢驗報告1 紙
    附卷可參，其審理時猶飾詞辯稱所運輸上開數量毒品係供己
    施用，而就運輸毒品之共犯「瘦仔」、大陸籍「董哥」之真
    實姓名年籍等仍拒不吐實，且被告於94年度僅有10萬餘元之
    所得，有財政部台北市國稅局出具94年度被告所得資料清單
    1 件附卷佐憑，其竟辯稱以150 萬元向「董哥」購買毒品，
    顯見被告犯後仍未具完全悔意，則本案被告犯罪之情狀並無
    堪認「顯可憫恕」之情形，是即無依上開規定予以減輕其刑
    之餘地，附此敘明。又依被告所犯運輸第一級毒品罪之性質
    ，認有褫奪公權之必要，且本件既處以無期徒刑，爰依刑法
    第37條第1 項規定，應併予宣告褫奪公權終身。
五、沒收部分：
  (一)扣案之海洛因1 塊又4 包（合計淨重334.60公克，純質淨
    重118.55公克，空包裝重12.40 公克）均屬第一級毒品，業
    經法務部調查局鑑定確含第一級毒品海洛因成分並鑑析其純
    度、重量，有法務部調查局前開鑑定通知書1 紙在卷可憑，
    而各該包裝海洛因之包裝袋及保鮮膜各5 個（總重12.40 公
    克），因套入包裝袋內及以保鮮膜包覆，均沾粘極微量之第
    一級毒品海洛因殘留而無法析離，應整體視為查獲之第一級
    毒品海洛因，依毒品危害防制條例第18條第1 項前段之規定
    ，不問屬於犯人與否，併宣告均沒收銷燬之。另鑑驗所耗損
    之毒品，既已費失，自無庸宣告沒收銷燬之。
  (二)再扣案之白色束帶1 條、CDMA牌手機1 具（含SIM 卡1 片）
    ，均為被告所有，且分別係供其夾藏扣案塊狀海洛因於其腹
    部，及與「瘦仔」聯絡運輸上開毒品入境所用之物，業據被
    告於警詢及本院訊問時（95年度聲羈字第544 號卷）供承在
    卷，均屬本件供運輸毒品犯罪所用之物，依同條例第19條第
    1 項規定，併應沒收之。
  (三)至未扣案之被告自共犯「瘦仔」收受之旅費8,000 元，係被
    告從事運輸第一級毒品入境臺灣地區之報酬，惟被告因自澳
    門機場變更行程，另再支出12,600餘元購買單程機票入境小
    港機場，已花用殆盡，且尚未獲取約定之報酬10餘萬元，是
    本件被告並無犯罪所得，業據其供承在卷，又經警於機場查
    獲被告時，亦未扣得有關款項，是即無依同條例第19條第1
    項規定併予宣告沒收、以其財產抵償之問題，附此敘明。
六、據上論斷，應依刑事訴訟法第299 條第1 項前段，毒品危害
    防制條例第4 條第1 項、第18條第1 項前段、第19條第1 項
    ，懲治走私條例第2 條第1 項、第11條，刑法第11條、第2
    條第1 項前段、第37第1 項，修正前刑法第28條、第55條，
    判決如主文。
本案經檢察官乙○○到庭執行職務。
中    華    民    國    95    年    11    月    10    日
                  刑事第二庭    審判長法  官  邱永貴
                                      法  官  何佩陵
                                      法  官  李昆南
以上正本證明與原本無異。
如不服本判決，應於送達後10日內，向本院提出上訴狀。
中    華    民    國    95    年    11    月    10    日
                                      書記官  黃美玲
附錄本案論罪科刑法條全文：
毒品危害防制條例第4條第1項
製造、運輸、販賣第一級毒品者，處死刑或無期徒刑；處無期徒
刑者，得併科新臺幣 1 千萬元以下罰金。
懲治走私條例第2條
私運管制物品進口、出口逾公告數額者，處 7 年以下有期徒刑，
得併科新臺幣 3 百萬元以下罰金。
前項之未遂犯罰之。
第 1 項所稱管制物品及其數額，由行政院公告之。


司法院資訊處製作；財團法人民間司法改革基金會備份。
